【裁判字號】    99,交聲,504
【裁判日期】    991118
【裁判案由】    違反道路交通管理處罰條例聲明異議
【裁判全文】
臺灣花蓮地方法院刑事裁定             99年度交聲字第504號
原處分機關  交通部公路總局臺北區監理所花蓮監理站
異  議  人
即受處分人  李文堂
上列異議人即受處分人因違反道路交通管理處罰條例案件，對於
交通部公路總局臺北區監理所花蓮監理站民國99年11月10日花監
違字第裁44-P00000000號裁決聲明異議，本院裁定如下：
    主  文
原處分撤銷。
李文堂汽車駕駛人，駕駛汽車經測試檢定酒精濃度超過規定標準
，記違規點數伍點，並應接受道路交通安全講習。
    理  由
一、原處分意旨略以：異議人即受處分人李文堂於民國 99年5月
    1日14時26分許，駕駛車牌號碼號9408-FM號自用小客車，行
    經花蓮縣花蓮市○○路 274號前發生交通事故，為警據報前
    往處理，並經警施以吐氣酒精濃度測試，結果其吐氣酒精濃
    度達每公升0.88毫克，經花蓮縣警察局花蓮分局員警以花警
    交字第 P00000000號違反道路交通管理事件通知單舉發。嗣
    經原處分機關於99年11月10日以異議人違反道路交通管理處
    罰條例第35條第1項第 1款、第68條第2項之規定，裁處異議
    人罰鍰新臺幣（下同） 49,500元、記違規點數5點，並應施
    以道路交通安全講習等語。
二、聲明異議意旨略以：異議人因於上開時、地酒後駕車之行為
    ，經臺灣花蓮地方法院檢察署檢察官為緩起訴處分確定，並
    命異議人應於緩起訴處分確定之日起 2個月內，向檢察官指
    定之公益團體支付 40,000元，異議人已於99年9月10日支付
    財團法人犯罪被害人保護協會臺灣花蓮分會40,000元。詎原
    處分機關仍裁處異議人罰鍰，有違行政罰法第 26條第1項所
    規定之「一事不二罰」之原則，為此聲明異議，請求撤銷原
    處分等語。
三、按汽車駕駛人飲用酒類後，其吐氣所含酒精濃度超過每公升
    0.25毫克以上者，不得駕車；又汽車駕駛人，駕駛汽車經測
    試檢定，有酒精濃度超過規定標準者，處15,000元以上60,0
    00元以下罰鍰，當場移置保管其車輛及吊扣其駕駛執照 1年
    ，並應接受道路交通安全講習，道路交通安全規則第 114條
    第2款及道路交通管理處罰條例第 35條第1項第1款、第24條
    第1項第2款分別定有明文。
四、經查：
（一）本件異議人上開服用酒類，不能安全駕駛動力交通工具而
      駕駛之行為，經臺灣花蓮地方法院檢察署檢察官於 99年6
      月30日以99年度偵字第2802號案件為緩起訴處分確定，緩
      起訴期間自99年7月 14日起至100年7月13日止，並命異議
      人應於緩起訴處分確定之日起 2個月內，向檢察官指定之
      公益團體支付40,000元，異議人已於 99年9月10日支付財
      團法人犯罪被害人保護協會臺灣花蓮分會40,000元之事實
      ，有上開緩起訴處分書、臺灣花蓮地方法院檢察署檢察官
      執行緩起訴處分命令通知書、財團法人犯罪被害人保護協
      會臺灣花蓮分會收據及臺灣高等法院被告前案紀錄表各 1
      份在卷可稽，堪信屬實。
（二）按被告所犯為死刑、無期徒刑或最輕本刑 3年以上有期徒
      刑以外之罪，檢察官參酌刑法第57條所列事項及公共利益
      之維護，認以緩起訴為適當者，得定1年以上3年以下之緩
      起訴期間為緩起訴處分，其期間自緩起訴處分確定之日起
      算；又被告於緩起訴期間內，有下列情形之一者，檢察官
      得依職權或依告訴人之聲請撤銷原處分，繼續偵查或起訴
      ：（一）於期間內故意更犯有期徒刑以上刑之罪，經檢察
      官提起公訴者；（二）緩起訴前，因故意犯他罪，而在緩
      起訴期間內受有期徒刑以上刑之宣告者；（三）違背第25
      3條之2第 1項各款之應遵守或履行事項者。刑事訴訟法第
      253條之1第1項、第253條之3第1項亦分別定有明文。是依
      上開規定，刑案被告經檢察官為緩起訴處分者，於緩起訴
      之猶豫期間內，其最後是否會被檢察官提起公訴，猶懸而
      未定，意即緩起訴處分在猶豫期間內尚未具有實質之確定
      力，檢察官於期間內，可對被告繼續觀察，此時若被告顯
      無反省警惕之情或根本欠缺反省警惕之能力，檢察官得依
      職權或依告訴人之聲請，將被告緩起訴處分撤銷。而行政
      罰法第26條所定一事不二罰原則，以應受行政罰之行為如
      經不起訴處分或為無罪、免訴、不受理、不付審理之裁判
      「確定」者，始得依違反行政法上義務規定裁處之，並未
      明文包括「緩起訴處分」在內，雖「緩起訴處分」確定時
      被告可免於刑事訴追，與受「不起訴處分」之效果相同，
      但依行政罰法第26條第 2項之立法意旨，亦必須待「緩起
      訴處分」實質確定時，被告才終局地確定免於受刑事訴追
      ，原處分機關始得為行政裁罰，亦即在緩起訴期間內（即
      猶豫期間期滿前），該緩起訴處分若經撤銷，被告尚有受
      刑事訴追、處罰之可能，此時原處分機關若早已為行政裁
      決，無異將使受處分人有同時遭受行政處罰及刑事訴追之
      危險，此與行政罰法第26條規定之立法意旨相違背。
（三）本件異議人既已因其酒後駕車之犯行經檢察官為緩起訴處
      分確定，並依檢察官之命令支付公益團體40,000元，且該
      緩起訴處分之期間尚未屆滿，在未屆滿前，異議人是否會
      因緩起訴處分遭撤銷而受刑事追訴處罰，尚屬未定，原處
      分機關除依行政罰法26條第 1項但書得處以其他種類行政
      罰外，自應待異議人刑事責任效力確定後（即緩起訴期間
      期滿，若緩起訴處分未遭撤銷，再為裁決；若緩起訴處分
      遭撤銷，則依刑事判決結果，再為裁決），再就罰鍰部分
      為正確之處分，故原處分機關未待緩起訴期間屆滿即裁處
      異議人罰鍰49,500元，容有未洽，應予撤銷。
（四）末按因酒後駕車僅有一個交通違規行為，而且有關處罰效
      果之罰鍰、記違規點數與施以道路交通安全講習等與該交
      通違規行為是否存在均無從分離。法院審理時應先確定異
      議人是否確有交通違規行為事實，再決定原處分機關所適
      用之法律有無錯誤。從而，異議人於聲明異議狀雖僅記載
      就其中某部分處罰聲明異議，其餘部分並未提及，惟與其
      交通違規行為是否存在既無從分離，法院自應予以審理。
      否則，如法院審理結果，認其交通違規行為不存在，則僅
      能將原處分關於其中某部分處罰予以撤銷改判，其餘部分
      因認未經聲明異議而確定，致生無交通違規行為，而遭處
      罰之不合理現象。又聲明異議屬一種司法救濟途徑，由法
      院審查異議人所涉之違規事實是否成立，及原處分所適用
      之法條是否正確、裁罰是否適當，因法院負有司法審查之
      作用，對原處分違法或失當時，應自為處分，亦即法院應
      一併撤銷原處分，並自為裁罰，就罰鍰、記違規點數及安
      全講習等處罰重新諭知，以期適法（臺灣高等法院暨所屬
      法院98年法律座談會刑事類提案第23號審查意見及研討結
      果參照）。
五、綜上所述，原處分機關於緩起訴期間尚未屆滿前，逕對異議
    人上開酒後駕車行為裁處罰鍰，依前開說明意旨，與上述行
    政罰法第26條第 1項前段之「一事不二罰」原則有違，難謂
    適法；又本件酒後駕車係一個交通違規行為，罰鍰處分、記
    違規點數及應接受道路交通安全講習部分，均無從區分，故
    應由本院將原處分撤銷，另為裁定如主文第 2項所示，以資
    適法。
據上論斷，應依道路交通事件處理辦法第19條前段，裁定如主文
。
中    華    民    國    99    年    11    月    18    日
                  交通法庭      法  官  許乃文
上列正本證明與原本無異。
如對本裁定不服，應於送達後 5日內，向本院提出抗告狀（應抄
附繕本）。
中    華    民    國    99    年    11    月    18    日
                                書記官

司法院資訊處製作；財團法人民間司法改革基金會備份。
